臺灣高等法院臺中分院刑事判決
上　訴　人
即　被　告　丙○○
指定辯護人　本院公設辯護人　丁○○
上列上訴人因違反槍砲彈藥刀械管制條例案件，不服臺灣苗栗地
方法院95年度訴字第110號中華民國95年6月13日第一審判決（起
訴案號：臺灣苗栗地方法院檢察署95年度偵字第 284號），提起
上訴，本院判決如下：
    主    文
原判決撤銷。
丙○○未經許可，持有可發射子彈具有殺傷力之改造手槍，處有
期徒刑參年陸月，併科罰金新臺幣陸萬元，罰金如易服勞役，以
新臺幣參仟元折算壹日。扣案之仿WALTHER廠PPK/S型半自動手槍
製造之改造手槍貳枝（槍枝管制編號：0000000000、0000000000
，各含彈匣壹個）及土造子彈貳顆均沒收。
    犯罪事實
一、丙○○明知可發射子彈具有殺傷力之槍枝及具有殺傷力之子
    彈，係槍砲彈藥刀械管制條例所列管之槍枝及彈藥，非經主
    管機關許可，均不得持有，竟於93年5、6月間某日（起訴書
    誤載為94年1、2月），在苗栗縣頭份鎮下興里下東興91號前
    土地公廟旁，因黃穩發（業已死亡）向其陸續借款新臺幣 3
    萬5千元，而提供可發射子彈具有殺傷力之改造手槍2枝（均
    為仿WALTHER廠PPK/S型半自動手槍製造之槍枝換裝土造金屬
    槍管而成之改造手槍，槍枝管制編號分別為0000000000、00
    00000000號，各含彈匣1個）及具有殺傷力之土造子彈3顆（
    具直徑約7.8mm金屬彈頭之土造子彈，其中1顆於鑑定時業經
    試射）予丙○○供擔保，丙○○即未經許可持有之。嗣於95
    年 1月4日上午7時許，在苗栗縣竹南鎮新南里18鄰崁頂巷17
    之12號前，為警持搜索票在丙○○所駕駛之車牌3193－MX號
    自小客車內，扣得前述具有殺傷力之改造手槍2支及子彈3顆
    ，始查獲上情。
二、案經苗栗縣警察局頭份分局報告臺灣苗栗地方法院檢察署檢
    察官偵查起訴。
    理    由
一、訊據上訴人即被告丙○○坦承於前揭時、地，經警持搜索票
    在其所駕駛之車牌3193－MX號自小客車內，扣得前述具有殺
    傷力之改造手槍2支及子彈3顆等事實，惟矢口否認未經許可
    持有該等槍、彈之犯行，辯稱：扣案之槍、彈係乙○○所有
    ，在被查獲時，已向員警戊○○說明，因無法找到乙○○，
    復怕車主李貞立被牽扯進來，經員警戊○○告以可推給死者
    黃穩發，其方承認該槍、彈為其所有云云。經查：
  （一）前揭犯罪事實，業據被告丙○○於偵查、原審法院準備
        程序及審判期日均坦承不諱，並有改造手槍 2枝及土造
        子彈3顆扣案可資佐證，復有起獲槍、彈時之照片9幀（
        見偵查卷第31至33頁）、被告指認黃穩發住宅及交付槍
        彈地點之照片各 1紙（見偵查卷第40頁）在卷足憑。該
        扣案之槍、彈，經送請內政部警政署刑事警察局鑑定結
        果：「一、送鑑改造手槍2枝，鑑定情形如下：(一)1枝（
        槍枝管制編號0000000000），認係仿WALTHER廠PPK/S型
        半自動手槍製造之槍枝換裝土造金屬槍管及土造金屬撞
        針而成之改造手槍，經檢視，雖欠缺保險鈕，惟不影響
        槍枝之擊發功能，可擊發適用子彈，認具殺傷力。(二) 1
        枝（槍枝管制編號0000000000），認係仿WALTHER廠PPK
        /S型半自動手槍製造之槍枝換裝土造金屬槍管而成之改
        造手槍，經檢視，雖欠缺保險鈕，惟不影響槍枝之擊發
        功能，可擊發適用子彈，認具殺傷力。二、送鑑子彈 3
        顆，認均係具直徑約 7.8mm金屬彈頭之土造子彈，經採
        樣試射1顆，可擊發，認具殺傷力」等情，有該局95年1
        月17日刑鑑字第0950007412號槍彈鑑定書在卷可稽（見
        偵查卷第53至57頁）。
  （二）證人即查獲本案之員警戊○○到庭證述：本件因線民檢
        舉而查獲，檢舉內容係被告持有槍、彈，我們查訪後就
        去向臺灣苗栗地方法院檢察署聲請搜索票，拿到搜索票
        當天就去被告的家中及車子搜索，就在他的車子後方的
        椅子下方置物箱找到2支改造手槍及子彈3顆，查獲當時
        被告承認槍彈為其所有，製作筆錄時，有先告知訴訟法
        之權利，並無威逼利誘，被告如何陳述，筆錄就照著紀
        錄，被告未曾提到乙○○這個人，也沒有說該車輛乙○○有使用等語。本案既係員警因線民檢舉被告持有槍彈
        ，乃依法定搜索程序而查獲扣案之槍彈，顯見該檢舉內
        容確屬有據，並非員警威逼被告擔負罪責。是被告辯稱
        扣案之槍彈係乙○○所有，其在被查獲時，已向證人戊○○說明該槍、彈為乙○○所有云云，顯非可採。又被
        告雖聲請傳訊證人乙○○，然經本院依址傳喚未到，被
        告復稱證人乙○○已遭通緝，則本院自無從加以傳喚調
        查。
  （三）綜上所述，被告翻異前詞，否認犯罪，惟所辯經查明並
        非可採，核係畏罪卸責之詞，不足採信，本件事證業已
        明確，其犯行洵堪認定。
二、被告行為後，94年2月2日修正公布之刑法、95年 5月17日刪
    除公布之罰金罰鍰提高標準條例第 2條，均業於95年7月1日
    施行，應依刑法第2條第1項之規定比較應適用之法律如下：
    (一)論罪量刑部分：(1)比較原則：應就罪刑有關之共犯、未遂
    犯、想像競合犯、牽連犯、連續犯、結合犯、以及各種加重
    原因（如累犯加重等）、各種減輕原因（如自首減輕等）暨
    其他法定加減原因（如身分加減）與加減例等一切情形，綜
    其全部罪刑之結果而為比較（最高法院95年第 8次刑事庭會
    議決議參照）。(2)修正刑法第33條第 5款規定：「罰金：新
    臺幣一千元以上，以百元計算之」，經比較修正前刑法第33
    條第5款、罰金罰鍰提高標準條例第1條前段、現行法規所定
    貨幣單位折算新臺幣標準第 2條等規定之適用結果，有關槍
    砲彈藥刀械管理條例第 8條第4項、第12條第4項所規定法定
    刑罰金部分之最低額，於修正前為銀元10元即新臺幣30元；
    修正後則為新臺幣1000元，是此部分當以修正前之法律較有
    利於行為人。(3)修正刑法第55條關於想像競合之規定：「一
    行為而觸犯數罪名者，從一重處斷。但不得科以較輕罪名所
    定最輕本刑以下之刑」，與修正前相較，所增加之但書乃法
    理之明文化，非屬法律變更（最高法院95年第 8次刑事庭會
    議決議參照），自無庸依刑法第2條第1項之規定為新舊法比
    較，應逕依修正刑法第55之規定，論以想像競合犯。(4)綜上
    ，本件法定刑罰金之最低度刑以修正前之法律較低，則修正
    之法律未較有利於行為人，有關罪刑部分自應全部適用修正
    前之法律。(二)非關罪刑之裁量權行使部分：依修正前刑法第
    42條第2項前段及刪除前罰金罰鍰提高標準條例第2條規定，
    關於易服勞役之折算標準為銀元一百元、二百元、三百元，
    而修正後刑法第42條第 3項前段規定之折算標準為新臺幣一
    千元、二千元、三千元，自以適用修正刑法第42條第 3項前
    段諭知以新臺幣一千元、二千元、三千元折算一日為易服勞
    役之折算標準，對行為人較為有利。
三、按槍砲彈藥刀械管制條例第 4條所列之槍砲、彈藥，依該條
    例第 5條規定，非經中央主管機關許可，不得製造、販賣、
    運輸、轉讓、出租、出借、持有、寄藏或陳列，被告未經許
    可所持有之前開改造手槍及土造子彈，分別屬同條例第 4條
    第 1項第1款之可發射子彈具有殺傷力之改造手槍及同項第2
    款之彈藥。核其所為，係犯槍砲彈藥刀械管制條例第8條第4
    項之未經許可持有可發射子彈具有殺傷力之改造手槍罪、第
    12條第 4項之未經許可持有子彈罪。被告一行為觸犯未經許
    可持有改造手槍罪及未經許可持有子彈罪，為想像競合犯，
    應依刑法第55條之規定，應從一重之未經許可持有可發射子
    彈具有殺傷力之改造手槍罪論處。原審認被告犯罪事證明確
    ，予以論罪科刑，固非無見，惟刑法第42條關於易服勞役之
    折算標準，業經修正，原審未及比較此修正前後法律之適用
    ，尚有未洽。被告上訴否認犯罪，雖無理由，但原審判決既
    有上開違誤之處，即屬無可維持，應由本院予以撤銷改判。
    爰審酌被告之素行不佳（參卷附臺灣高等法院被告前案紀錄
    表）、持有上開槍彈之數量、時間、對社會治安所生之危害
    及犯後態度等一切情狀，量處如主文第 2項所示之刑，並就
    併科罰金部分諭知易服勞役之折算標準。扣案之改造手槍 2
    支（槍枝管制編號：0000000000號及0000000000號，各含彈
    匣1個）及土造子彈 2顆，均係違禁物，應依刑法第38條第1
    項第1款之規定宣告沒收。又經試射之土造子彈1顆，因失子
    彈構造及功能，已非違禁物，爰不另為沒收之諭知。
四、據上論斷，應依刑事訴訟法第369條第 1項前段、第364條、
    第299條第1項前段，槍砲彈藥刀械管制條例第8條第4項、第
    12條第 4項，刑法第11條前段、第2條第1項、第55條、第42
    條第3項前段、第38條第1項第1款，判決如主文。
本案經檢察官甲○○到庭執行職務。
中　　華　　民　　國　　96　　年　　1 　　月　　10　　日
            刑事第六庭    審判長法　官  李  文  雄
                                法　官  劉  連  星
                                法　官  張  恩  賜
以上正本證明與原本無異。
如不服本判決應於收受送達後10日內向本院提出上訴書狀，其未
敘述上訴之理由者並得於提起上訴後10日內向本院補提理由書（
均須按他造當事人之人數附繕本）。
                                書記官  陳　如　慧
中　　華　　民　　國　　96　　年　　1 　　月　　10　　日
附錄論罪科刑之法條全文：
槍砲彈藥刀械管制條例第8條
未經許可，製造、販賣或運輸鋼筆槍、瓦斯槍、麻醉槍、獵槍、
空氣槍或第4 條第1 項第1 款所定其他可發射金屬或子彈具有殺
傷力之各式槍砲者，處無期徒刑或5 年以上有期徒刑，併科新臺
幣1 千萬元以下罰金。
未經許可，轉讓、出租或出借前項所列槍枝者，處5 年以上有期
徒刑，併科新臺幣1 千萬元以下罰金。
意圖供自己或他人犯罪之用，而犯前二項之罪者，處無期徒刑或
7 年以上有期徒刑，併科新臺幣 1 千萬元以下罰金。
未經許可，持有、寄藏或意圖販賣而陳列第1 項所列槍枝者，處
3 年以上10年以下有期徒刑，併科新臺幣700 萬元以下罰金。
第1 項至第3 項之未遂犯罰之。
槍砲彈藥刀械管制條例第12條
未經許可，製造、販賣或運輸子彈者，處1 年以上7 年以下有期
徒刑，併科新台幣500 萬元以下罰金。
未經許可，轉讓、出租或出借子彈者，處6 月以上5 年以下有期
徒刑，併科新台幣300 萬元以下罰金。
意圖供自己或他人犯罪之用，而犯前二項之罪者，處3 年以上10
年以下有期徒刑，併科新台幣700 萬元以下罰金。
未經許可，持有、寄藏或意圖販賣而陳列子彈者，處5 年以下有
期徒刑，併科新台幣300 萬元以下罰金。
第1 項至第3 項之未遂犯罰之。
